【裁判字號】    90,判,1307
【裁判日期】    900727
【裁判案由】    商標註冊
【裁判全文】
最  高  行  政  法  院  判  決                    九十年度判字第一三○七號
    原      告  美商．聖史戴特醫療公司
    代  表  人  甲○○○○
    訴訟代理人  王建智  律師
    被      告  經濟部智慧財產局
    代  表  人  陳明邦
右當事人間因有關商標註冊事件，原告不服行政院中華民國八十八年十一月二十四日
台八十八訴字第四二九六二號再訴願決定，提起行政訴訟。本院判決如左：
    主  文
再訴願決定、訴願決定及原處分均撤銷。
訴訟費用由被告負擔。
    事  實
緣原告於民國八十七年五月二十九日以「SANGCYA 」商標，指定使用於商品及服務分
類表第五類之作為免疫抑制劑以預防器官移植受贈者之排斥作用及治療自體免疫疾病
病患之環孢素商品申請註冊，並主張優先權申請日八十六年十二月三十一日，原申請
國美國。被告以該商標與德麗亞實業社劉國川之註冊第六六三○八七號「上亞 SHANG
YA及圖」商標近似，乃依商標法第三十七條第十二款之規定予以核駁，發給第000
0000號商標核駁審定書。原告不服，提起訴願、再訴願，均遭決定駁回，遂提起
本訴，茲摘兩造訴辯意旨如次：
原告起訴意旨及補充理由略謂：一、按被告對本案為核駁之處分及原訴願、再訴願決
定機關對本案為訴願、再訴願駁回之決定，均係謂本案商標圖樣上之「SANGCYA 」與
註冊第六六三○八七號「上亞SHANG YA及圖」商標外文近似，且指定使用於同一或類
似商品，有違商標法第三十七條第十二款之規定云云。二、次按商標圖樣「相同或近
似於他人同一商品或類似商品之註冊商標者」，不得申請註冊，固為商標法第三十七
條第十二款所明定，惟其適用除須二造商標構成近似外，仍應斟酌客觀事實加以認定
之。三、查本案商標圖樣上之「SANGCYA 」固為被告認定與註冊第六六三○八七號「
「上亞SHANG YA及圖」商標外文近似，唯查原告因查得該註冊第六六三○八七號商標
確有三年未使用之事實，乃依商標法第三十一條第一項第二款之規定向被告提出撤銷
其商標專用權之申請，該商標並已為被告作成「註冊第六六三○八七號『上亞 SHANG
YA及圖」商標專用權應予撤銷」之處分，是本案核駁之依據已不存在。四、本案引據
之註冊第六六三○八七號商標，業經撤銷確定在案，並將依法公告於八十九年五月一
日出版之第二十七卷第九期商標公報，是系爭商標應無違反商標法第三十七條第十二
款之規定。綜上所述，請求依情事變更原則將原處分、訴願及再訴願決定撤銷，並飭
令被告對本案重為審理，賜為核准審定註冊等語。
被告答辯意旨略謂：按「相同或近似於他人同一商品或類似商品之註冊商標者」，不
得申請註冊，為商標法第三十七條第十二款所明定。本件原告申請註冊之「 SANGCYA
」商標與據以核駁註冊第六六三○八七號「上亞SHANG YA及圖」商標圖樣上之外文「
SHANG YA」近似，外觀極相彷彿，異時異地隔離觀察，易使具有普通知識經驗之商品
購買人產生混淆誤認之虞，應屬近似之商標，復均指定使用於同一或類似之商品，自
有首揭法條規定之適用。至有關狀稱據以核駁註冊第六六三○八七號商標專用權應予
撤銷一節；經查該商標業經撤銷確定在案，並將依法公告八十九年五月一日出版之第
二十七卷第九期商標公報，併予陳明，敬請核判等語。
    理  由
本件原告於八十七年五月二十九日以「SANGCYA 」商標，指定使用於商品及服務分類
表第五類之作為免疫抑制劑，以預防器官移植受贈者之排斥作用及治療自體免疫疾病
病患之環孢素商品申請註冊，並主張優先權申請日八十六年十二月三十一日，原申請
國美國。被告以該商標與德麗亞實業社劉國川之註冊第六六三○八七號「上亞 SHANG
YA及圖」商標近似，乃依商標法第三十七條第十二款之規定予以核駁，發給第000
0000號商標核駁審定書，固非無見。惟據原告陳稱：本件據以核駁之註冊第六六
三○八七號「上亞SHANG YA及圖」商標專用權，業經被告撤銷確定，並依法公告於八
十九年五月一日出版之第二十七卷第九期商標公報，是本案核駁之依據已不存在云云
。被告對於原告主張之事實，亦不爭執，復有被告商標撤銷處分書影本一份附卷可稽
，自堪認原告之主張為真實。本件據以核駁之註冊第六六三○八七號商標，既經撤銷
，則本案核駁之依據已不存在，系爭商標已無違反商標法第三十七條第十二款之規定
。本院依情事變更原則，將原處分及訴願、再訴願決定均予撤銷，由被告另為適法之
審理。
據上論結，本件原告之訴為有理由，爰依行政訴訟法施行法第二條、行政訴訟法第九
十八條第三項前段，判決如主文。
中    華    民    國      九十      年      七        月    二十七      日
                    最 高 行 政 法 院  第 三 庭
                                審 判 長 法  官      徐  樹  海
                                         法  官      吳  錦  龍
                                         法  官      吳  明  鴻
                                         法  官      鄭  淑  貞
                                         法  官      林  家  惠
右  正  本  證  明  與  原  本  無  異
                                         法院書記官  王  福  瀛
中    華    民    國      九十      年      七        月    三十一      日


司法院資訊處製作；財團法人民間司法改革基金會備份。
